【裁判字號】    99,台上,8126
【裁判日期】    991223
【裁判案由】    公共危險
【裁判全文】
最高法院刑事判決            九十九年度台上字第八一二六號
上  訴  人  倪齊民
上列上訴人因公共危險案件，不服台灣高等法院中華民國九十七
年十二月二十五日第二審判決（九十七年度交上訴字第一八二號
，起訴案號：台灣台北地方法院檢察署九十六年度偵字第二四七
三五號），提起上訴，本院判決如下：
    主  文
上訴駁回。
    理  由
按刑事訴訟法第三百七十七條規定：上訴於第三審法院，非以判
決違背法令為理由不得為之。是提起第三審上訴，應以原判決違
背法令為理由，係屬法定要件，如果上訴理由書狀並未依據卷內
訴訟資料具體指摘原判決不適用何種法則或如何適用不當，或所
指摘原判決違法情事，顯與法律規定得為第三審上訴理由之違法
情形不相適合時，均應認其上訴為違背法律上之程式，予以駁回
。本件原判決撤銷第一審關於上訴人倪齊民被訴駕車肇事逃逸部
分諭知無罪之判決，改判論處上訴人駕駛動力交通工具肇事，致
人受傷而逃逸罪刑（處有期徒刑六月，如易科罰金，以新台幣一
千元折算一日），已詳敘其調查證據之結果及證據取捨並認定事
實之理由；所為論斷，均有卷存證據資料可資覆按；經核於法並
無不合。從形式上觀察，原判決並無違背法令之情形。上訴人之
上訴意旨略稱：（一）原判決先於理由欄二之（七）謂：上訴人
不否認案發當日有向右側被害人李思瑩車道行駛之情事，當可預
見在其右側行駛中之被害人有因擦撞而倒地受傷之可能云云；似
認定上訴人就本件事故發生為有過失。復於理由欄二之（八）謂
：上訴人明知駕駛自小客車與被害人騎乘機車發生交通事故，致
被害人受傷之情事云云，自有判決所載理由矛盾之違法。（二）
本件事故發生當日為雨天，有道路交通事故現場圖之備考欄註記
可稽；依證人蔡純郎所證，上訴人所有車輛之車身前後左右週遭
都沒有任何碰撞痕跡，包括擦撞的痕跡都沒有，亦沒有摩托車上
的烤漆留在上訴人之車上等語，且上訴人於車內播放音樂，不知
發生碰觸之可能性極高；上訴人又係經他人告知後方知本件交通
事故，足證上訴人並無肇事逃逸之故意。（三）證人黃小萍對事
故之發生時點並不清楚，足證其並未目睹肇事經過；其證稱並無
看到黑色賓士轎車，顯屬臆測。原判決僅依其主觀臆測之詞，遽
為上訴人不利之判斷，有違證據法則等語。
惟查：原判決依憑調查證據之結果並綜合卷內證據資料，認定上
訴人有本件犯駕駛動力交通工具肇事，致人受傷而逃逸犯行之理
由。對於上訴人否認犯罪所辯：當時情況，伊是在回家路上，在
第二車道，行駛到快到台大那邊，忽然有部黑色轎車擠壓到伊車
，伊在瞬間自然避免碰撞而往右行駛，該黑色轎車接連擠壓二次
，就往台電那邊去，在新生南路紅燈，伊就停下來，等綠燈後才
開車，過了紅綠燈左轉要回家，差不多快到天橋時，伊下車查看
車子左邊有無被擦撞，正好有部摩托車騎士告訴伊，剛剛那邊有
台摩托車摔跤了，好像是伊右邊碰到，於是伊查看所駕車子右邊
並沒有擦痕或撞痕，伊心想是否有人故意製造假車禍。伊是在不
知情之情況下離開現場，非肇事逃逸等情，認與事實不符而加以
指駁。經核俱與卷內資料相符，其論斷於法亦無不合。復按：（
一）民國八十八年四月二十一日增訂之刑法第一百八十五條之四
之肇事致人死傷逃逸罪，以處罰「肇事後逃逸」之駕駛人為目的
，俾促使駕駛人於肇事後能對被害人即時救護，以減少死傷；是
該罪之成立祇以行為人有駕駛動力交通工具肇事，致人死、傷而
逃逸之「事實」為已足，至於行為人之肇事有否過失，則非所問
。原判決於理由欄二之（七）謂：上訴人不否認案發當日有向右
側被害人車道行駛之情事，當可預見其右側行駛中之被害人有因
擦撞而倒地受傷之可能云云，復於理由欄二之（八）謂：上訴人
明知駕駛自小客車與被害人騎乘機車發生交通事故，及致被害人
受傷之情事云云，均在說明「肇事之事實」是否為上訴人所知悉
，而非說明上訴人就本件事故之發生有無過失，原判決理由並無
矛盾。（二）原判決依憑證人李思瑩及黃小萍之證詞，於理由欄
說明證人蔡純郎於第一審證稱伊當天做現場比對，勘查上訴人之
車子，未見該車車身前後左右週遭有碰撞或擦撞之痕跡等語；惟
因車禍擦撞之位置係在機車左側扶手，該扶手位置之材質為塑膠
，故上訴人車側雖未留下該機車烤漆，仍不能為上訴人有利之認
定理由。原判決復勾稽卷內證據資料，依推理作用而認定上訴人
有肇事逃逸故意之認定理由（見原判決正本第五及七頁）；經核
原判決之論斷於法並無違誤。（三）證據之取捨，為事實審法院
之職權；證人之陳述有部分前後不符，或相互間有所歧異時，究
竟何者為可採，法院本得依其確信自由判斷，若其基本事實之陳
述與真實性無礙時，仍非不得予以採信，茍未違背經驗法則或論
理法則，即難遽指為違法，非謂一有不符或矛盾，即應認其全部
均為不可採信。從而證人之證言先後縱有差異，事實審法院依憑
其等之供述，斟酌其他證據，本於經驗法則與論理法則，取其認
為真實之一部，作為判決之證據，自屬合法。本件證人黃小萍所
證，案發當時被害人之行車狀況及現場燈號之情況，雖與事實略
有不同，惟原判決已說明除去該部分，現場目擊證人黃小萍對於
發生車禍之地點、肇事車輛之顏色、車號等主要之點，均能明確
指證，參酌被害人李思瑩及證人林世英之指證，則證人黃小萍關
於車禍發生地點、肇事車輛顏色、車號之證述，應仍可採之理由
（見原判決正本第五頁第八行以下）；經核原判決之採證，亦無
違背證據法則。上訴意旨（一）至（三）無視於原判決明確之論
述，仍執陳詞，主張其無肇事逃逸，重為事實上之爭辯，核與法
律所規定得上訴第三審之理由不相適合。綜上，應認上訴人之上
訴為違背法律上之程式，予以駁回。
據上論結，應依刑事訴訟法第三百九十五條前段，判決如主文。
中    華    民    國  九十九  年   十二   月  二十三  日
                      最高法院刑事第六庭
                          審判長法官  林  永  茂  
                                法官  蘇  振  堂  
                                法官  林  立  華  
                                法官  蔡  國  在  
                                法官  陳  春  秋  
本件正本證明與原本無異
                                      書  記  官  
中    華    民    國  九十九  年   十二   月   三十   日 
                                                     ｍ

司法院資訊處製作；財團法人民間司法改革基金會備份。
